【裁判字號】    97,交聲,1608
【裁判日期】    971231
【裁判案由】    違反道路交通管理處罰條例聲明異議
【裁判全文】
臺灣士林地方法院交通事件裁定        97年度交聲字第1608號
原處分機關  臺北市交通事件裁決所
異  議  人
即受處分人  甲○○
上列異議人即受處分人因違反道路交通管理處罰條例案件，對於
臺北市交通裁決所於民國97年10月31日所為之裁決（北市裁申字
第裁22-A00EG4033 號），聲明異議，本院裁定如下：
    主  文
原處分撤銷。
甲○○不罰。
    理  由
一、按法院受理交通事件，準用刑事訴訟法之規定，道路交通管
    理處罰條例第89條前段定有明文，是刑事訴訟法第154 條關
    於「犯罪事實應依證據認定之，無證據不得認定其犯罪事實
    」規定及最高法院40年台上字第86號判例所揭示「事實之認
    定，應憑證據，如未能發現相當證據，或證據不足以證明，
    自不能以推測或擬制之方法，為裁判基礎。」之旨，於法院
    審理行為人違反道路交通管理處罰條例案件時，當有其適用
    。易言之，法院於審理行為人違反道路交通管理處罰條例案
    件，為事實之認定時，如就原處分機關所認定之行為人違規
    事實尚乏積極證據，或仍有合理之懷疑，而無從確信行為人
    有該當於道路交通管理處罰條例各該處罰條文之構成要件事
    實時，即應依刑事訴訟法上之「罪疑唯輕原則」，作對受處
    分人有利之認定。
二、原處分意旨略以：異議人即受處分人於民國97年6 月2 日17
    時14分許駕駛車號DWX －983 號輕型機車行經臺北市○○路
    與福港街交岔路口時，經臺北市政府警察局後港派出所員警
    舉發「不依標誌、標線號誌指示（機車不依規定二段式左轉
    ）」之違規，爰依道路交通管理事件處罰條例第48條第1項
    第2 款、第63條第1 項第1 款，裁處異議人新臺幣（下同）
    6 百元，並記違規點數1 點。
三、聲明異議意旨略稱：當時異議人所駕車輛是從福港街左轉承
    德路，遭員警攔下舉發，但之後異議人行經同路段，發現該
    處可以直接左轉，是另一方向即從承德路左轉福港街才有機
    車二段式左轉的規定，故本件舉發顯有違誤，爰聲明異議，
    請求撤銷原處分等語。
四、查異議人於前揭時、地遭執勤員警攔停舉發「不依標誌、標
    線號誌指示（機車不依規定二段式左轉）」之交通違規，雖
    有前揭違規單1 紙在卷可稽，並經證人即當日舉發員警李懿
    訓到庭證稱：當時伊停在福港街上等紅燈，異議人在伊面前
    從承德路左轉福港街，左轉完畢朝前行駛，因為現場應該要
    兩段式左轉，故伊就趨前把他攔下來進行舉發等語（見本院
    卷第22、23頁），惟此節業據異議人堅詞否認，且經本院再
    度向證人李懿訓詢問是否可確定異議人當天轉向如其上開所
    述後，證人改稱：伊現在不是很有印象，確認度大概只有6
    成，不能百分之百肯定等語（見本院卷第24、25頁），參以
    其於初始證述時亦證稱：現場如果從福港街左轉承德路的話
    是可以直接左轉，而本件伊對異議人當時有無載人、有無就
    舉發事項爭執、有無同仁與伊一起執勤等節均已沒有印象等
    語（見本院卷第22、23頁），顯見其對上開舉發過程確已印
    象模糊，自無法排除異議人確係從福港街左轉承德路，並未
    違反左轉規定之可能，尚難遽為不利異議人之認定，本件亦
    無現場異議人違規照片可憑，自不足證明異議人確有上開自
    承德路不依二段式規定左轉福港街之違規事實，此外，復無
    其他積極證據可佐，揆諸前揭說明，自應為有利異議人之認
    定，從而，原處分機關依道路交通管理處罰條例第48條第1
    項第2 款、第63條第1 項第1 款之規定裁處異議人600 元罰
    鍰，並記違規點數1 點，容有違誤，本件異議為有理由，原
    處分應予撤銷，另為異議人不罰之諭知。
五、據上論斷，應依道路交通案件處理辦法第20條前段，裁定如
    主文。
中    華    民    國    97    年    12    月    31    日
                  交通法庭  法  官   黃珮茹
以上正本證明與原本無異。
如不服本裁定應於送達後5日內向本院提出抗告狀。
                            書記官   張馨尹
中    華    民    國    97    年    12    月    31    日


司法院資訊處製作；財團法人民間司法改革基金會備份。
